臺灣臺南地方法院民事裁定
                                  109年度消債更字第367號
債  務  人  林明儒（原名林鼎洲）



上列聲請人依消費者債務清理條例聲請更生，本院裁定如下：
    主  文
債務人林明儒自民國一一０年一月八日十七時起開始更生程序；
並命司法事務官進行本件更生程序。
    理  由
一、聲請意旨略以：聲請人積欠無擔保及無優先權債務約新臺幣
    （下同）3,593,450元，為清理債務，於民國108年10月間向
    最大債權銀行國泰世華商業銀行股份有限公司（下稱國泰世
    華銀行）申請前置協商，國泰世華銀行提供分180期，利率0
    %，每期還款6,619元之協商方案，惟因聲請人目前任職永盛
    精技有限公司，每月收入實領23,100元，尚須扶養一名未成
    年子女，扣除扶養費用7,433元與聲請人生活費用14,866元
    ，已無法負擔協商金額，更遑論尚有資產管理公司與電信費
    之債務，致協商不成立。又聲請人僅係一般消費者，並未從
    事營業，復未經法院裁定開始清算程序或宣告破產，爰提起
    本件聲請，請准予更生程序清理債務等語。
二、按債務人不能清償債務或有不能清償之虞，且無擔保或無優
    先權之債務總額未逾12,000,000元者，於法院裁定開始清算
    程序或宣告破產前，得向法院聲請更生；法院開始更生程序
    之裁定，應載明其年、月、日、時，並即時發生效力；法院
    裁定開始更生或清算程序後，得命司法事務官進行更生或清
    算程序；必要時，得選任律師、會計師或其他適當之自然人
    或法人一人為監督人或管理人，消費者債務清理條例第3條
    、第42條第1項、第45條第1項、第16條第1項分別定有明文
    。復按債務人對於金融機構負債務者，在聲請更生或清算前
    ，應向最大債權金融機構請求協商債務清償方案，或向其住
    、居所地之法院或鄉、鎮、市、區調解委員會聲請債務清理
    之調解，消費者債務清理條例第151條第1項亦有明定。
三、聲請人為一般消費者，並未從事營業，現積欠無擔保或無優
    先權之債務總額，依據各債權人陳報之債權，合計共約9,46
    2,906元，尚未逾1,200萬元。而聲請人於108年10月間向最
    大債權銀行國泰世華銀行申請前置協商，惟協商並未成立等
    情，業據聲請人提出前置協商不成立證明書為證（見本院卷
    第83頁）。從而，聲請人主張其為一般消費者，無擔保或無
    優先權之債務總額未逾1,200萬元，且提起本件更生聲請前
    ，已踐行前置調解程序而調解不成立之事實，應堪認定。
四、綜合聲請人之全部收支、財產狀況、債務總額等一切情狀，
    以評估是否不能維持最基本生活條件，而有不能清償債務或
    不能清償之虞之情狀，本院調查及判斷如下：
  ㈠聲請人之收入狀況：
    聲請人主張現任職於永盛精技有限公司，每月可得薪資23,1
    00元等語，並據提出在職證明書、薪資證明等件為證（見本
    院卷第55、63至65頁）。惟依聲請人提出蓋有公司大章與負
    責人小章之薪資證明所示，於109年1月至8月間，聲請人之
    每月薪資皆為23,800元(見本院卷第65頁)，是認聲請人每月
    收入應為23,800元，並以此金額作為償債能力之計算基礎。
  ㈡聲請人必要支出狀況：
    按消債條例之立法目的，乃為兼顧債權人、債務人雙方之利
    益，對陷於經濟上困境之消費者，使其透過重建型之更生程
    序或清算型之清算程序清理其債務，藉以妥適調整債務人與
    債權人及其他利害關係人間之權利義務關係，保障債權人獲
    得公平受償，並謀求消費者經濟生活之重建復甦機會。是以
    ，債務人為使其有經濟復甦更生之機會，自應以誠實及信用
    之原則面對自己之債務，積極勉力謀求更生償債方案，除應
    積極開源努力勤奮工作以增加收入償還債務外，尚須節流儉
    樸其生活需求而適當控制其支出，以達成勉力履行債務，並
    應依一般生活所需及合理範圍予以計算消費支出，方屬合理
    ，因之消費者債務清理條例第64條之2第1項明定：「債務人
    必要生活費用，以最近一年衛生福利部或直轄市政府所公告
    當地區每人每月最低生活費一點二倍定之」。又臺南市政府
    所公告109年度臺南市最低生活費每人每月為13,304元，從
    而聲請人每月必要生活費用應以15,964元【計算式：13,330
    4×1.2＝15,964】為定，逾此範圍即不予計入。聲請人主張每
    月必要費用支出為17,161元(扣除扶養費用後)，已逾15,964
    元，故聲請人每月必要支出應以15,964元為宜。
  ㈢聲請人撫養費之支出：
　　聲請人主張未成年子女林○翔之撫養費每月7,433元，未逾15
    ,964元之半數(聲請人與配偶共同扶養子女)，是可認聲請人
    每月撫養未成年子女林○翔之撫養費應為7,433元。
　㈣基上，聲請人每月收入23,800元，扣除其每月個人必要支出1
    5,964元與扶養費用7,433元後，僅餘403元，可供清償債務
    。則前揭餘款縱全數用以清償債務，亦需償還約1956年（計
    算式：9,462,906元÷403元÷12月≒1956年），顯已逾更生方
    案6至8年之清償期，是聲請人主張其已達不能清償債務之程
    度，應堪採信。
五、綜上所述，聲請人係一般消費者，積欠無擔保或無優先權之
    債務在12,000,000元以下，其曾向本院聲請債務清理之調解
    ，請求與最大債權金融機構協商債務清償方案，惟調解不成
    立。又聲請人之收入扣除必要支出後，已達不能清償債務之
    程度，且其未經法院裁定開始清算程序或宣告破產，復查無
    消費者債務清理條例第6條第3項、第8條或第46條各款所定
    駁回更生聲請之事由存在，則聲請人聲請更生，應屬有據，
    爰裁定如主文所示。
中　　華　　民　　國　　110 　年　　1 　　月　　8 　　日
                      民事第四庭  法  官  葉淑儀
以上正本證明與原本無異。
本件不得抗告。
本裁定已於民國110年1月8日17時公告。
中　　華　　民　　國　　110 　年　　1 　　月　　8 　　日
                                  書記官  許榮成